【裁判字號】    99,交聲,1475
【裁判日期】    990720
【裁判案由】    聲明異議
【裁判全文】
臺灣高雄地方法院交通事件裁定        99年度交聲字第1475號
原處分機關  高雄市政府交通局
異  議  人  乙○○
上列受處分人因聲明異議案件，對於高雄市政府交通局民國99年
4 月29日所為之處分（原處分：高市交裁字第裁32-B00000000號
），聲明異議，本院裁定如下：
    主  文
異議駁回。
    理  由
一、原處分意旨略以：受處分人乙○○於民國97年8 月19日10時
    35分許，駕駛車號ZIF-122 號輕型機車，行經高雄市○○○
    路路與永富街口有燈光號誌管制之交岔路口闖紅燈，經警攔
    停舉發，爰依道路交通管理處罰條例第53條第1 項、第63條
    第1 項之規定，裁處受處分人罰鍰新臺幣（下同）2,700 元
    ，並記違規點數3 點等情。
二、聲明異議意旨則以：異議人並未違規闖紅燈，為此聲明異議
    ，請求撤銷原處分云云。
三、按汽車駕駛人駕駛汽車，應遵守道路交通標誌、標線、號誌
    之指示，道路交通安全規則第90條前段定有明文。又汽車駕
    駛人，行經有燈光號誌管制之交岔路口闖紅燈者，處1,800
    元以上5,400 元以下罰鍰，道路交通管理處罰條例第53條第
    1 項定有明文。汽車駕駛人有同條例第53條情形者，記違規
    點數3 點，同條例第63條第1 項第3 款亦有明文。
四、經查：
  (一)依道路交通管理處罰條例科處行政罰事件，依據公法爭議之
    舉證責任分配法則，固應先由行政機關就其業已履踐相關正
    當法律程序，以及人民應受處罰之客觀違反法令行為，負證
    明之責，受處罰人就行政機關已為相當證明之前事項，若主
    張欠缺主觀歸責條件或為其他抗辯，亦須就其所辯提出反證
    。惟行政機關對於前開應為舉證事項，非不得以執行查察取
    締勤務人員，依據調查人證之程序，使就親歷事實提供不可
    替代之證明方法，尤於當場舉發交通違規事件，鑑於交通違
    規事實往往驟然而現、稍縱即逝，若硬性要求舉發員警不分
    違規情節，一律必須預留證據，俾便事後提出供法院審酌，
    除有現實技術可行性之困難外，勢將大幅提高交通管理之行
    政成本，並嚴重削弱道路交通管理之行政效能，此絕非立法
    者制定道路交通管理法規之本意。況且受處罰人就證人所述
    見聞經過之真實性倘有質疑，除依法定交互詢問程序加以檢
    驗外，不得僅因證人之個人身分、地位或憑己意主觀私人臆
    測見解逕指為必須代以其他特定之證據方法，且證人依法已
    具結，願依偽證罰責據保證言可信者，尤屬當然可為裁定基
    礎（臺灣高等院94年度交抗字第344 號裁定意旨參照），先
    予敘明。
  (二)本件異議人即受處分人（下稱異議人）乙○○於前揭時、地
    ，駕駛上開輕型機車，經警以闖紅燈為由，予以舉發等情，
    為異議人所自承，並有高雄市政府警察局舉發違反道路交通
    管理事件通知單、高雄市政府交通局違反道路交通管理事件
    裁決書在卷可稽，自堪信為真實。
  (三)異議人雖辯稱未闖紅燈云云，惟稽之證人即舉發本件之警員
    甲○○到庭證稱：97年8 月19日10時35分許，異議人騎乘之
    上開機車從興中一路右轉民權一路，伊當時騎乘機車跟隨在
    異議人後方，因異議人行經民權一路與永富街口時，民權一
    路之交通燈光號誌為紅燈，伊即在異議人通過永富街口後將
    異議人攔停等語明確，並有證人甲○○當庭繪製異議人闖越
    紅燈之道路方位圖、提出民群一路與永富街口現場路況照片
    在卷可參，依證人甲○○提出事後拍攝路口情形之照片，該
    路段筆直寬敞，視線確屬清晰，員警在光線良好之情形下執
    行交通勤務，辨識交通號誌燈號運作情形及於紅燈亮啟時，
    闖越通過之車輛，應不至於辨識錯誤。
  (四)交通警察掣單舉發違反道路交通管理處罰條例之違規事實，
    本質上為行政處分，係公務員基於職務上之權力，依法就特
    定之具體事件所為之具公法上效果之單方面行政行為，基於
    公務員為公法上行為具有公信力之原則，該行政行為當可被
    推定為真正，其據以依法處分之事實認定亦為正確無誤。而
    依證人甲○○於本院調查中所稱上開舉發經過，並無明顯違
    反常情或矛盾之處，故在未經證明其所言為虛偽前，其證詞
    自應採信。參以證人甲○○與異議人既不相識，亦無怨隙，
    衡情無設詞攀誣異議人之必要，其依法舉發係本於職責所為
    ，且執行公務本身即受行政懲處責任之監督，本件亦無證據
    證明員警捏造事實、違法取締之情事，益徵其所陳上開舉發
    過程，應可採信。
五、綜上，本件異議人對其所辯，未能提出證據以供本院調查，
    難為其有利之認定，亦查無任何證據足資證明員警有捏造事
    實而違法取締之情形，則執勤警員本其維護交通秩序、安全
    職責所為之舉發，自應受到合法、正確之推定。原處分機關
    認定異議人於上開時、地駕車行經有燈光號誌管制之交岔路
    口闖紅燈，依道路交通管理處罰條例第53條第1 項、第63條
    第1 項第3 款及違反道路交通管理事件統一裁罰基準，裁處
    罰鍰2,700 元，並記違規點數3 點，並無違法不當，應予維
    持。異議人否認違規，聲明異議，指摘原處分不當，為無理
    由，應予駁回。
六、據上論斷，應依道路交通案件處理辦法第19條，裁定如主文
    。
中    華    民    國    99    年    7     月    20    日
                      交通法庭  法  官  姚水文
以上正本證明與原本無異。
如不服本裁定，應於收受送達後5 日內向本院提出抗告狀（應附
繕本）。
中    華    民    國    99    年    7     月    20    日
                                書記官  蔡靜雯

司法院資訊處製作；財團法人民間司法改革基金會備份。
